【裁判字號】    99,訴緝,236
【裁判日期】    991112
【裁判案由】    偽造文書等
【裁判全文】
臺灣板橋地方法院刑事判決             99年度訴緝字第236號
公  訴  人  臺灣板橋地方法院檢察署檢察官
被      告  甲○○
上列被告因偽造文書等案件，經檢察官提起公訴（95年度偵字第
19264號），經本院合議庭裁定改行簡式審判程序，判決如下：
    主  文
甲○○犯不能安全駕駛動力交通工具罪，處罰金新臺幣伍萬元，
如易服勞役，以新臺幣壹仟元折算壹日；又犯行使偽造私文書罪
，處有期徒刑肆月，如易科罰金，以銀元參佰元即新臺幣玖佰元
折算壹日，附表所示文件上偽造之「乙○○」署押共貳拾壹枚均
沒收。
    事  實
一、甲○○於民國92年3 月24日下午5 時許起至7 時許止，在基
    隆市七堵地區飲用酒類後，已達不能安全駕駛動力交通工具
    之程度，竟於同日下午7 時許，駕駛車牌號碼UD-9449 號自
    小客車（其上懸掛IX-1273 號車牌），沿國道3 號由北往南
    方向行駛，嗣於同日20時39分許，甲○○駕駛上開自小客車
    行經國道3 號南下35公里處（中和出口匝道）時，因車型、
    車種不符為警攔查，經警測得其呼氣酒精濃度達每公升0.83
    毫克。
二、詎甲○○為圖卸責，竟基於行使偽造私文書、偽造署押之犯
    意，冒用其友人「乙○○」之姓名及年籍資料接受詢問，並
    於92年3 月24日晚間某時許，於附表編號3 、4 所示內政部
    警政署國道公路警察局舉發違反道路交通管理事件通知單移
    送聯上偽造「乙○○」署名1 枚，該簽名並複寫至「存根聯
    」上（該通知單1 式3 聯，第1 聯為通知聯，第2 聯為移送
    聯，第3 聯為存根聯，通知聯免簽名），表示其為「乙○○
    」本人，受領上揭通知之意，而偽造該私文書，再交付予內
    政部警政署國道公路警察局第六警察隊員警收執而行使之，
    復接續於編號1 所示之呼氣酒精濃度測試單上受測人欄內、
    附表編號2 內政部警政署國道公路警察局第六警察隊92年3
    月24日警詢筆錄上，及附表編號5 之內政部警政署國道公路
    警察局舉發違反道路交通管理事件通知單旁空白處，偽造「
    乙○○」之簽名並按捺指印（其偽簽署押、按捺指印情形均
    詳如附表所載），表示其為「乙○○」本人，足以生損害於
    陳朔本人、交通監理機關於交通違規處罰之正確性及警察機
    關查緝犯罪之正確性。嗣因乙○○另涉詐欺案件，經臺灣板
    橋地方法院檢察署檢查官調取其92年間之刑事檔案照片，發
    現該照片中之人相貌與乙○○本人不符，經將前開公共危險
    案件偵查卷宗送請內政部警政署刑事警察局比對指紋結果，
    發現上開文件上之指紋均與甲○○之檔存資料相符，始查悉
    上情。
三、案經臺灣板橋地方法院檢察署檢察官自動檢舉偵查起訴。
    理  由
一、查被告甲○○所犯係死刑、無期徒刑、最輕本刑為3年以上
    有期徒刑以外之罪，其於準備程序中就前揭被訴事實為有罪
    之陳述，經受命法官告知簡式審判程序之旨，並聽取其與公
    訴人之意見後，本院合議庭認為適宜由受命法官獨任進行簡
    式審判程序，爰依刑事訴訟法第273條之1第1項規定，裁定
    由受命法官獨任進行簡式審判程序，合先敘明。
二、上揭犯罪事實，業據被告於本院審理中坦承不諱，復有內政
    部警政署國道公路警察局國道六隊樹林分隊92年3 月24日警
    詢筆錄、酒精濃度測試記錄表、內政部警政署國道公路警察
    局舉發違反道路交通管理事件通知單、內政部警政署刑事警
    察局95年7 月17日刑紋字第0950102939號鑑驗書各1 紙在卷
    可稽，足認被告上開自白，應與事實相符，足堪採認。是本
    件事證明確，被告上揭犯行足可認定，自應依法論科。
三、按被告行為後，刑法業於94年2 月2 日修正公布，並自95年
    7 月1 日起施行。修正後刑法第2 條第1 項：「行為後法律
    有變更者，適用行為時之法律。但行為後之法律有利於行為
    人者，適用最有利於行為人之法律。」之規定，係規範行為
    後法律變更所生新舊法律比較適用之準據法，於新法施行後
    ，應適用新法第2 條第1 項之規定，為「從舊從輕」之比較
    。茲將本案所涉法律修正比較適用結果分敘如下：
  (一)刑法第185 條之3 之罪雖未經修正，然其罰金刑部分之法定
    最低刑度依修正後刑法第33條第5 款之規定，為新臺幣1,00
    0 元；然依被告行為時之刑罰法律，即依廢止前罰金罰鍰提
    高標準條例第1 條前段及修正前刑法第33條第5 款之規定，
    罰金刑之法定最低數額為銀元10元即新臺幣30元，比較新舊
    法之結果，以修正前之規定較有利於被告。
  (二)再關於易科罰金之折算標準，依被告行為時之刑法第41條第
    1 項、第42條第3 項、罰金罰鍰提高標準條例第2 條規定，
    係以銀元100 元、200 元或300 元，即新臺幣300 元、600
    元或900 元折算1 日；依修正後刑法第41條第1 項、第42條
    第3 項，則係以新臺幣1,000 元、2,000 元或3,000 元折算
    1 日，經比較新舊法，以被告行為時之法律對被告較為有利
    。
  (三)按95年7 月1 日修正施行前之刑法第42條第2 項關於得易服
    勞役之折算標準原規定：「易服勞役以一元以上三元以下，
    折算一日。但勞役期限不得逾六個月」（按：此規定配合修
    正前罰金罰鍰提高標準條例第2 條【現已刪除】規定，就其
    原定數額提高為100 倍折算1 日，則最高應以銀元300 元折
    算1 日，經折算為新台幣後，應以新台幣900 元折算為1 日
    ）及修正前之刑法第42條第3 項原規定：「罰金總額折算逾
    六個月之日數者，以罰金總額與六個月之日數比例折算」；
    但修正後之刑法第42條第3 項則規定：「易服勞役以新台幣
    一千元、二千元或三千元折算一日。但勞役期限不得逾一年
    」及修正後之刑法第42條第5 項前段規定：「罰金總額逾一
    年之日數者，以罰金總額與一年之日數比例折算」。是以修
    正後關於易服勞役之折算標準金額提高，將使易服勞役之日
    數減少，倘修正後之易服勞役折算結果未逾6 個月者，應以
    修正後之規定對被告有利，倘超過6 個月者，則以修正前之
    規定對被告有利。嗣因本院科處被告罰金新台幣5 萬元（詳
    如後述），其易服勞役之日數未逾6 個月，顯然以修正後之
    規定有利，自應依刑法第2 條第1 項但書規定，適用修正施
    行後之刑法第42條第3 項規定。
  (四)綜前修正前、後法律規定比較之結果，修正後之刑法規定並
    未較有利於被告，揆諸前揭說明，本件自應依刑法第2 條第
    1 項前段之規定，適用被告行為時即修正前刑法之規定。又
    所謂比較新舊法應整體適用，不能割裂適用，乃係指與罪刑
    有關之本刑而言，並不包括易服勞役在內之易刑處分，故事
    關刑罰執行之易刑處分仍應分別適用最有利於行為人之法律
    （參見最高法院96年度台上字第2233號判決意旨），是關於
    易科罰金及易服勞役之折算標準，仍分別適用對被告較為有
    利於行為時法、現行法，併予敘明。
四、論罪科刑及沒收
  (一)按刑法第217 條所稱之「偽造署押」，係指行為人冒用本人
    名義在文件上簽名或為民法第3 條第3 項所稱指印之類似簽
    名之行為者而言，最高法院80年台非字第277 號判決可資參
    照。故倘行為人係以簽名之意，於文件上簽名，且該簽名僅
    在於表示簽名者個人身分，以作為人格同一性之證明，除此
    之外，再無任何其他用意者，即係刑法上所稱之「署押」。
    而被告甲○○於附表編號1 、2 、5 號所示之文書偽造「乙
    ○○」之署名及指印，僅表示該署押之人係「乙○○」其人
    無誤，以為人格同一性之證明，除此之外，並無其他法律上
    之用意，核被告此部分所為，係偽造署押之行為；再被告另
    於附表編號3 、4 號所示之舉發違反道路交通管理事件通知
    單移送聯、存根聯上偽造「乙○○」署押，係表示對於舉發
    通知單之內容有所主張，此具有收據之性質，則該文件屬刑
    法第210 條之私文書，是被告於此處偽造之「乙○○」簽名
    ，已非單純偽造署押，而屬偽造私文書，其復將該等私文書
    持交警員收受，足以生損害於乙○○本人與警察機關對於交
    通違規事件舉發之正確性。
  (二)核被告甲○○所為，係犯刑法第185條之3不能安全駕駛動力
    交通工具罪、第216條、第210條之行使偽造私文書罪。又被
    告於如附表所示各文件上偽造署押之行為，係基於同一隱匿
    身分目的，本於一個行為決意所為，其侵害之法益同一，各
    次行為之獨立性極為薄弱，依一般社會健全觀念，在時間差
    距上，難以強行分開，應視為數個舉動之接續施行，合為包
    括之一行為予以評價，而屬接續犯。被告上開接續偽造署押
    係其偽造私文書之部分行為；而於偽造私文書後復持以行使
    、偽造之低度行為應為行使偽造私文書之高度行為所吸收，
    均不另論罪。其所犯上開不能安全駕駛動力交通工具罪、行
    使偽造私文書罪間，犯意個別，行為互殊，應分論併罰。至
    本件起訴書雖未敘及被告在附表編號5 上開內政部警政署國
    道公路警察局舉發違反道路交通管理事件通知單旁空白處欄
    偽簽「乙○○」之署名1 枚，並按捺偽造「乙○○」之指印
    1 枚之犯罪事實，然此部分犯罪事實與檢察官起訴論罪科刑
    之犯罪事實，既有接續犯之實質上一罪關係，業如前述，為
    起訴效力所及，本院自得併予審究。爰審酌甲○○飲酒後駕
    駛車輛，罔顧公眾往來之交通安全，亦漠視己身安危，且其
    本次飲酒後駕車上路時之呼氣酒精濃度達每公升0.83毫克，
    復遭警查獲後，為求掩飾身份規避刑責，偽造他人簽名、指
    印，所為足生損害於乙○○及偵查犯罪機關對於文書製作與
    犯罪追訴之正確性，惟念其犯後坦認犯行，態度尚可等一切
    情狀，分別量處如主文所示之刑，併分別諭知易科罰金及易
    服勞役之折算標準。再按中華民國96年罪犯減刑條例施行（
    即96年7 月16日）前，經通緝而未於中華民國96年12 月31
    日以前自動歸案接受偵查、審判或執行者，不得依本條例減
    刑，該條例第5 條定有明文。查被告因本件偽造文書犯行經
    本院於95年12月29日發布通緝在案，嗣於99年9 月26日經警
    方緝獲移送，此有本院95年12月29日95年板院輔刑強科緝字
    第1244號通緝書、彰化縣政府警察局田中分局99年9 月26日
    田警分偵字第099001 7869 號通緝（協尋）案件報告書暨被
    告於緝獲後所製作之警詢筆錄各1 份在卷可參，顯見被告於
    中華民國96年罪犯減刑條例施行（96年7 月16日）前經通緝
    ，未於96年12月31日前自動歸案接受偵查，依上開規定，自
    不得予以減刑，附此敘明。另附表所示偽造之「乙○○」署
    押共計21枚，不問是否屬犯人所有，均應依刑法第219 條規
    定併予宣告沒收。
據上論斷，應依刑事訴訟法第273條之1第1項、第299條第1項前
段，刑法第2 條第1 項前段、第185 條之3 、第216 條、第210
條、第42條第3 項、第219 條，修正前刑法第41條第1 項前段，
廢止前罰金罰鍰提高標準條例第2 條，刑法施行法第1 條之1 ，
判決如主文。
本案經檢察官楊瀚濤到庭執行職務。
中    華    民    國    99    年    11    月    12    日
                  刑事第四庭  法  官 黃繼瑜
以上正本證明與原本無異。
如不服本判決應於收受本判決後10日內向本院提出上訴書狀，並
應敘述具體理由，如未敘述上訴理由者，應於上訴期間屆滿後20
日內補提理由書狀於本院（均須按他造當事人之人數附繕本）「
切勿逕送上級法院」。
                              書記官 謝雪紅
中    華    民    國    99    年    11    月    15    日
附錄本案論罪法條：
中華民國刑法第185條之3
服用毒品、麻醉藥品、酒類或其他相類之物，不能安全駕駛動力
交通工具而駕駛者，處一年以下有期徒刑、拘役或科或併科十五
萬元以下罰金。
中華民國刑法第210條
偽造、變造私文書，足以生損害於公眾或他人者，處 5 年以下
有期徒刑。
中華民國刑法第216條
行使第 210 條至第 215 條之文書者，依偽造、變造文書或登載
不實事項或使登載不實事項之規定處斷。
中華民國刑法第217條
偽造印章、印文或署押，足以生損害於公眾或他人者，處 3 年
以下有期徒刑。
盜用印章、印文或署押，足以生損害於公眾或他人者，亦同。
【附表】
 ┌───┬────────┬────────┬────────┐
 │ 編號 │ 名     稱      │ 偽造署押       │  卷宗出處      │
 ├───┼────────┼────────┼────────┤
 │ 一   │內政部警政署國道│偽造「乙○○」署│臺灣板橋地方法院│
 │      │公路警察局國道六│名參枚、指印拾貳│檢察署92年度偵字│
 │      │隊樹林分隊偵訊筆│枚              │第8009號卷第3至6│
 │      │錄              │                │頁              │
 ├───┼────────┼────────┼────────┤
 │ 二   │酒精測試紀錄表  │偽造「乙○○」署│臺灣板橋地方法院│
 │      │                │名壹枚、指印壹枚│檢察署92年度偵字│
 │      │                │                │第8009號卷第8頁 │
 ├───┼────────┼────────┼────────┤
 │ 三   │內政部警政署國道│偽造「乙○○」署│臺灣板橋地方法院│
 │      │公路警察局舉發違│名壹枚          │檢察署92年度偵字│
 │      │反道路交通管理事│                │第8009號卷第9頁 │
 │      │件通知單（公警局│                │                │
 │      │交字第Z00000000 │                │                │
 │      │號移送聯）收受通│                │                │
 │      │知聯者簽章欄    │                │                │
 ├───┼────────┼────────┼────────┤
 │ 四   │內政部警政署國道│偽造「乙○○」署│未據扣案        │
 │      │公路警察局舉發違│名壹枚          │                │
 │      │反道路交通管理事│                │                │
 │      │件通知單（公警局│                │                │
 │      │交字第Z00000000 │                │                │
 │      │號存根聯）收受通│                │                │
 │      │知聯者簽章欄    │                │                │
 ├───┼────────┼────────┼────────┤
 │ 五   │內政部警政署國道│偽造「乙○○」署│臺灣板橋地方法院│
 │      │公路警察局舉發違│名壹枚、指印壹枚│檢察署92年度偵字│
 │      │反道路交通管理事│                │第8009號卷第9頁 │
 │      │件通知單旁空白處│                │                │
 └───┴────────┴────────┴────────┘

司法院資訊處製作；財團法人民間司法改革基金會備份。
